【裁判字號】    99,台非,295
【裁判日期】    991028
【裁判案由】    因搶奪等罪減刑及定應執行刑
【裁判全文】
最高法院刑事判決              九十九年度台非字第二九五號
上  訴  人  最高法院檢察署檢察總長
被      告  甲○○
上列上訴人因被告搶奪等罪減刑及定應執行刑案件，對於台灣台
中地方法院中華民國九十六年十月八日第一審確定裁定（九十六
年度聲減字第五三七六號，聲請案號：台灣台中地方法院檢察署
九十六年度聲減字第四九九○號），認為違背法令，提起非常上
訴，本院判決如下：
    主  文
上訴駁回。
    理  由
非常上訴理由稱：「按法律上屬於自由裁量之事項，尚非概無法
律性之拘束，在法律上有其外部界限及內部界限，前者法律之具
體規定，使法院得以具體選擇為適當裁判，此為自由裁量之外部
界限。後者法院為自由裁量時，應考量法律之目的，法律秩序之
理念所在，此為自由裁量之內部界限。法院為裁判時，二者均不
得有所踰越。在數罪併罰而有二裁判以上，應定其應執行刑之案
件，法院所為刑之酌定，固屬自由裁量事項，然對於法律之內、
外部界限，仍應受其拘束（最高法院八十八年度台抗字第二七八
號裁定參照）。經查本件被告甲○○所犯如原裁定附表所列之六
罪，曾經台灣台中地方法院於（民國）八十九年十一月十日以八
十九年度聲字第四八九五號裁定定應執行之刑為有期徒刑二十年
確定在案，有該裁定附卷可稽。原裁定就被告所犯如附表編號二
、四、五之犯罪，依中華民國九十六年罪犯減刑條例規定，各減
為有期徒刑六月、三月、九月，即合計減輕有期徒刑一年六月，
而原裁定就附表所列之六罪所定應執行刑為有期徒刑十九年十月
，較諸未減刑前之八十九年度聲字第四八九五號裁定所定執行之
刑有期徒刑二十年，卻僅減少刑期有期徒刑二月，應認有違減刑
之目的，且與前揭內部界限有悖，原裁定顯有適用法則不當之違
背法令（最高法院九十八年度台非字第五三號判決參照）。案經
確定，且於被告不利，爰依刑事訴訟法第四百四十一條、第四百
四十三條提起非常上訴，以資救濟及糾正。」等語。
本院按：中華民國九十六年罪犯減刑條例第十一條規定「裁判確
定前犯數罪，有應減刑與不應減刑者，就應減刑之罪，依第二條
、第四條、第六條至第八條及前條（指第十條）規定減刑後，與
不應減刑之罪之宣告刑，適用刑法第五十一條定其應執行之刑。
」又數罪併罰已定執行刑案件，如數罪均應減刑者，於減刑後另
定執行刑時，宜定為原定執行刑之二分之一；數罪有應減刑、有
不應減刑者，於減刑後另定執行刑時，宜在原定執行刑之刑期以
下酌定其執行刑（司法院頒「法院辦理九十六年減刑案件應行注
意事項」第十五點，同此見解）。易言之，如因減刑再與其他裁
判宣告之刑定其執行刑時，前定之執行刑當然失效，並應以各減
得之刑與不應減刑之罪之各宣告刑為基礎，定其執行刑，而非以
先前之執行刑為基礎，直接扣除減輕之合計刑期，以為執行刑。
本件被告甲○○因犯搶奪等六罪，分別經判處有期徒刑一年十月
、一年、十三年十月、六月、一年六月、十年，前經台灣台中地
方法院八十九年度聲字第四八九五號刑事裁定，定其應執行之刑
為有期徒刑二十年確定。嗣檢察官以其中第二、四、五罪合於中
華民國九十六年罪犯減刑條例減刑之規定，乃向台灣台中地方法
院聲請裁定減刑及定應執行刑，經原確定裁定分別減為有期徒刑
六月、三月、九月，並與不應減刑之第一、三、六罪所處之有期
徒刑一年十月、十三年十月、十年（共六罪之合併刑期為二十七
年二月）為基礎，定其應執行刑為有期徒刑十九年十月。其減刑
後所定應執行之刑，既較未減刑前所定應執行刑二十年為輕，被
告自無反受不利益之可言，依首揭說明，尚與法律秩序理念及所
適用法規目的之內部性界限暨上開減刑條例立法本旨均屬無違，
要難謂為違背法令。況法院定執行刑時，茍無違法律之內、外部
界限，其應酌量減輕之幅度為何，實乃裁量權合法行使之範疇，
自不得作為非常上訴之理由。非常上訴意旨顯對於前揭規定暨法
律之內部性界限，均有所誤解。本件非常上訴非有理由，應予駁
回。
據上論結，應依刑事訴訟法第四百四十六條，判決如主文。
中    華    民    國  九十九  年    十    月  二十八  日
                      最高法院刑事第六庭
                          審判長法官  謝  俊  雄
                                法官  陳  世  雄
                                法官  魏  新  和
                                法官  徐  文  亮
                                法官  吳  信  銘
本件正本證明與原本無異
                                      書  記  官
中    華    民    國  九十九  年   十一   月    二    日
                                                       s

司法院資訊處製作；財團法人民間司法改革基金會備份。
